【裁判字號】    99,交訴,51
【裁判日期】    991231
【裁判案由】    業務過失致死
【裁判全文】
臺灣基隆地方法院刑事判決              99年度交訴字第51號
公  訴  人  臺灣基隆地方法院檢察署檢察官
被      告  林穗
上列被告因業務過失致死案件，經檢察官提起公訴（99年度偵字
第4579號），被告於準備程序進行中，就被訴事實為有罪之陳述
，經本院合議庭裁定由受命法官獨任進行簡式審判程序，判決如
下：
    主  文
林穗從事業務之人，因業務上之過失致人於死，處有期徒刑拾
月。
    事  實
一、林穗係貨車司機，平日以駕駛貨車、曳引車載送貨物為業
    ，為從事業務之人。其於民國99年9月23日凌晨5時許，駕駛
    車牌號碼131-GB 號營業貨運曳引車，後拖車牌號碼2M-35號
    營業半拖車，沿基隆市○○○路往保長坑出口匝道行駛，至
    基隆市○○○路○段301號前，欲至該處附近於上午6 時始開
    門營業之「台產混泥廠」卸貨，其本應注意該處係設有紅線
    標線路段，不得在該處臨時停車，及停車時應閃停車燈光或
    顯示反光標識，且當時天候晴，路面無缺陷，視距良好，並
    無不能注意之情事，竟疏未注意及此，違規將上揭大貨車及
    半拖車停放在該處紅線標線路段，且未閃停車燈光或顯示反
    光標識，適黃信硯酒後駕駛車牌號碼CVN-571 號重型機車，
    於同日5時6分許行經該處，因慢車道遭違規佔用，閃避不及
    ，黃信硯騎乘之重型機車前側撞及上開半拖車之車尾而人車
    倒地，受有顱內出血等傷害，經送醫後於同日6 時24分許不
    治死亡，嗣警方據報前往現場處理時，林穗在場並承認為
    肇事者而願接受裁判，上情始為警所悉。
二、案經臺灣基隆地方法院檢察署檢察官據報相驗自動檢舉，並
    由黃信硯之父黃金龍訴由基隆市警察局第三分局報請臺灣基
    隆地方法院檢察署檢察官偵查起訴。
    理  由
一、本件被告林穗所犯者非為死刑、無期徒刑、最輕本刑為3
    年以上有期徒刑之罪或高等法院管轄第一審案件，其於準備
    程序進行中，先就被訴事實為有罪之陳述，經告知其簡式審
    判程序之旨，並聽取公訴人及被告之意見後，本院依刑事訴
    訟法第273條之1第1 項之規定，裁定由受命法官獨任進行簡
    式審判程序，且依同法第273條之2規定，簡式審判程序之證
    據調查，不受第159條第1項、第161條之2、第161條之3、第
    163條之1及第164條至第170條規定之限制，合先敘明。
二、上開事實，業據被告林穗於偵訊、本院審理時坦承在卷，
    且有道路交通事故調查表(一)(二)、道路交通事故現場圖、車禍
    現場及肇事車輛照片等附卷足稽。且被害人黃信硯因車禍死
    亡之事實，亦經臺灣基隆地方法院檢察署檢察官會同法醫相
    驗屬實，有相驗筆錄、臺灣基隆地方法院檢察署檢驗報告書
    、相驗屍體證明書各1 份及相驗照片等在卷可稽。按汽車停
    車時，設有禁止停車標誌、標線之處所，不得停車，道路交
    通安全規則第112條第1 項第4款定有明文。查被告領有職業
    聯結車駕駛執照，駕駛聯結車行駛於市區道路，並將聯結車
    違規停在劃有紅線禁止停車之處所，自應注意上開安全規定
    ，而被害人酒後騎乘機車，亦違反道路交通安全規定；又本
    件車禍肇事當時天氣晴，有晨光，路面乾燥，無缺陷及障礙
    物，視距良好等情，有上開道路交通事故調查報告表(一)之記
    載及現場照片在卷可稽，被告及被害人並非不能注意及此，
    被告竟疏於注意停車處所，而被害人酒後駕車，未注意被告
    聯結車停在該處所，因而撞及被告之聯結車，被害人因此死
    亡，則被告及被害人對本件車禍之發生均有過失。又被告之
    過失與被害人死亡間，具有相當因果關係。末以本件被害人
    於車禍發生雖亦有過失，惟此係本院量刑之參考，與被告過
    失犯行成立之要件無涉，自難解免其過失責任，併予指明。
    綜上證據，被告之犯行堪以認定，應依法論科。
三、論罪科刑：
  (一)核被告林穗所為，係犯刑法第276條第2項之業務過失致死
    罪。
  (二)按在有偵查犯罪職權之公務員知悉犯罪事實與犯罪之人前，
    向該公務員陳述自己犯罪之事實，並願接受裁判，即屬自首
    （最高法院75年台上字第1634號、50年台上字第65號分別著
    有判例可資參照）。本件被告於肇事後留在現場，且於警員
    前往醫院處理時，當場承認為肇事者等情，有基隆市○○○
    道路交通事故肇事人自首情形紀錄表1 紙在卷可稽，應足認
    定，而被告既在警方查悉其所為上開犯行前，主動向警員坦
    承犯行，並願接受裁判，參酌首揭所述，即成立自首，堪信
    被告犯後態度良好，爰依刑法第62條前段之規定減輕其刑。
  (三)本院審酌被告素行，同時考量被告身為職業駕駛人，較之一
    般駕駛而言，本應負更高之道路交通注意義務，違規在劃有
    紅線之禁止停車處所停車，終至無可避免本案車禍發生之過
    失情節，及被害人亦與有過失，被害人家屬所受損害之範圍
    ，暨被告坦承犯行等一切情狀，量處如主文所示之刑。
據上論斷，應依刑事訴訟法第273條之1 第1項、第299條第1項前
段，刑法第276條第2項、第62條前段，刑法施行法第1條之1，判
決如主文。
本案經檢察官陳佳宏到庭執行職務。
中    華    民    國    99    年    12    月    31    日
                  刑事第五庭法    官  齊潔
以上正本證明與原本無異。
如不服本判決應於收受送達後10日內向本院提出上訴書狀，並應
敘述具體理由；其未敘述上訴理由者，應於上訴期間屆滿後20日
內向本院補提理由書（均須按他造當事人之人數附繕本）「切勿
逕送上級法院」。
中    華    民    國    99    年    12    月    31    日
                            書 記 官  李繼業
附錄論罪法條：
中華民國刑法第276條
（過失致死罪）
因過失致人於死者，處 2 年以下有期徒刑、拘役或 2 千元以下
罰金。
從事業務之人，因業務上之過失犯前項之罪者，處 5 年以下有
期徒刑或拘役，得併科 3 千元以下罰金。

司法院資訊處製作；財團法人民間司法改革基金會備份。
